【裁判字號】    94,訴,1003
【裁判日期】    950110
【裁判案由】    侵權行為損害賠償
【裁判全文】
臺灣臺北地方法院民事判決              94年度訴字第1003號
原      告  丙○○
訴訟代理人  孫志堅律師
複代理人    馬在勤律師
            甲○○
被      告  乙○○
訴訟代理人  陳佳瑤律師
            吳佳育律師
            謝宜雯律師
上列當事人間侵權行為損害賠償事件，本院於民國94年12月13日
言詞辯論終結，判決如下：
    主    文
被告應給付原告新台幣玖萬陸仟壹佰零伍元，及自民國94年1月7
日起至清償日止，按年息5%計算之利息。
原告其餘之訴駁回。
訴訟費用(除撤回部分外)由被告負擔十分之一，餘由原告負擔。
本判決第1項得假執行。但被告如以新台幣玖萬陸仟壹佰零伍元
為原告預供擔保後，得免為假執行。
原告其餘假執行之聲請駁回。
    事實及理由
一、按訴狀送達後，原告不得將原訴變更或追加他訴，但擴張或
    減縮應受判決事項之聲明者，不在此限。民事訴訟法第255
    條第1項第3款定有明文。本件原告起訴時聲明第一項原請求
    判決命：「被告應給付原告新台幣（以下同）107萬9,289元
    ，並自起訴狀繕本送達翌日起至清償日止按年息5%計算之利
    息」，嗣於94年6月17日具狀將該項聲明改為請求判決命：
    「被告應給付原告105萬5,500元，並自起訴狀繕本送達翌日
    起至清償日止按年息5%計算之利息。」（見本院卷第142頁
    ，即撤回其醫療費用部分之請求，見本院卷第140頁），核
    屬減縮其應受判決事項之聲明，依上開規定，尚無不合，先
    予敘明。
二、原告主張：被告於92年5月4日上午7時許，駕駛車號ND-3178
    號自用小客車沿台北市○○路○段近156巷交岔路口左轉南向
    進入基隆路3段平面道路時，疏未注意其行進方向之燈號顯
    示為紅燈而貿然闖越，致遭沿基隆路3段平面道路由北向南
    方向內側車道行駛，由訴外人蔣佳奇所駕駛車號IK-6136號
    自用小客車撞上，並導致坐於蔣佳奇所駕駛車輛右前座之原
    告臉部嚴重外傷併左側顏面多重撕裂傷、左眼鈍傷、結膜下
    出血及左眼瞼皮膚缺損、胸部鈍傷併左側第2、3、5肋骨骨
    折、左肩鈍傷、蛋白尿及右橈骨骨折、腦震盪，原告因顏面
    受創嚴重須住院診療修補，並為疤痕鬆弛術，此有三軍總醫
    院診斷證明書、台中光田綜合醫院診斷證明書可參。依台北
    市車輛行車事故鑑定委員會之鑑定意見書及台灣高等法院刑
    事判決之認定結果，被告乙○○未依道路交通安全規則遵守
    道路交通號誌，應注意能注意而疏未注意，擅自闖越紅燈橫
    越馬路造成本件車禍，與訴外人蔣佳奇超速行駛之疏忽同為
    肇責之主因，被告乃對原告構成侵權行為。查原告車禍當時
    任職精英國際行銷有限公司，月薪為45,000元，平均日薪為
    1,500元，原告自92年年5月4日至同年6月10日共計37日因車
    禍住院及在家養傷無法工作，薪資損失共計55,500元；又原
    告遭此鉅創，除腦震盪、多處肋骨骨折和右手橈骨骨折外，
    顏面部位更是受創嚴重，除有多處明顯疤痕外，還造成左眼
    瞼皮膚缺損，原告面部因受有不下百針之縫合，幾已形同毀
    容，和以前容貌相比真是天差地遠，原告正值青春年華之26
    歲，且尚未婚配，遇此事故所造成之傷害，內心深受打擊，
    終日以淚洗面，內心痛楚猶難平撫，受有精神上損害100 萬
    元，損失合計105萬5,500元。爰依民法第184條第1項、第
    191條之2及第195條第1項之規定，請求被告給付105萬5,500
    元，及自起訴狀繕本送達之翌日起，至清償日止，按年息5%
    計算之利息。並聲明：（一）被告應給付原告105萬5,500元
    ，並自起訴狀繕本送達翌日起至清償日止按年息5%計算之利
    息。（二）願供擔保請准宣告假執行。
三、被告則以：本件車禍之發生原因，係因原告之使用人即訴外
    人蔣佳奇駕車超速行駛及違反號誌管制以致肇事，伊並無違
    反號誌管制，亦無注意義務之違反，並無過失可言，其自不
    負賠償責任。且縱認伊有過失侵權行為，然原告之使用人即
    訴外人蔣佳奇行為與有過失，且為肇事主因，故應免除或減
    輕其賠償責任。又原告請求37天工作工作收入損失部分，除
    其中9天原告確因住院不能工作外，原告不僅未能證明其餘
    天數不能工作外，亦未能證明其收入為何，其請求無據等語
    ，資為抗辯。並聲明：（一）原告之訴及其假執行之聲請均
    駁回。（二）如受不利之判決，請准供擔保，宣告免為假執
    行。
四、兩造不爭執之事實：
（一）被告於92年5月4日早上7時許，駕駛車號ND-3178自小客車
      ，在台北市○○路○段156巷及基隆路高架道路下交岔路口
      處，與訴外人蔣奇佳所駕車號IK-6136號、右前座載有原
      告之自小客車互相撞擊，造成原告身體傷害，並造成坐於
      被告車輛右前座之周書徵死亡。
（二）上開車禍事故中，訴外人蔣奇佳為超速駕駛，且因過失致
      人於死案件，經臺灣高等法院判處有期徒刑八月確定。
（三）原告請求37日之工作收入損失部分，其中原告確有9日不
      能工作。
（四）原告於車禍當時任職之精英國際行銷有限公司乃一直銷公
      司。
（五）訴外人蔣奇佳為原告之使用人，且訴外人蔣奇佳於原告損
      害之發生或擴大為與有過失。
五、得心證之理由：
    本件兩造間主要之爭執點應在於：（一）被告對於本件車禍
    事故之發生有無過失（即被告是否有違反交通管制號誌）？
    （二）關於原告請求工作收入損失部分，其不能工作之日數
    為若干？及其每月工資數額究為若干？原告之請求是否應予
    准許？經查：
（一）原告主張前揭車禍致其受傷及上開車禍事故中，訴外人蔣
      奇佳為超速駕駛，且因過失致人於死案件，經臺灣高等法
      院判處有期徒刑八月確定之事實，業據其提出台北市○○
      ○○○道路交通事故現場圖、台北市車輛行車事故鑑定委
      員會函及其附件即台北市車輛行車事故鑑定委員會鑑定意
      見書、本院92年度交訴字第125號刑事判決、台灣高等法
      院93年度交上訴字第73號刑事判決、三軍總醫院診斷證明
      書、台中光田綜合醫院診斷證明書各1件為證（見本院94
      年度北調字第15號卷內所附原證1至原證6），並為被告所
      不爭執，自堪信原告之上開主張為真實。
（二）惟原告主張被告就其所受傷害應負侵權行為損害賠償責任
      ，則為被告所否認，並以上開情詞置辯。查：
    1.系爭車禍事故現場為台北市○○路○段156巷及基隆路高架
      道路下交岔路口之由北向南處，而被告於事故當日係因載
      其子周書徵前往臺灣科技大學參加研究所入學考試，先沿
      基隆路由南向北行駛，過臺灣科技大學後，因並未找到停
      車位，乃右轉基隆路3段155巷，往前行後再迴轉至基隆路
      3段，並擬繼續向前即往基隆路3段156巷方向前行，欲過
      基隆路高架道路下方後左轉基隆路北往南繼續行駛，而於
      欲左轉基隆路北往南時，在該交岔路口處發生系爭車禍。
      被告雖否認伊就本件車禍之發生有何故意或過失云云。惟
      查，訴外人蔣佳奇於台北市車輛行車事故鑑定委員會92年
      6月27日鑑定會議（見卷附原證2）、台灣台北地方法院檢
      察署92年5月4日偵查筆錄（見本院卷第46頁）、台灣高等
      法院93年度交上訴字第73號93年6月16日審判程序（見本
      院卷第37頁）中始終均陳稱略以：其於肇事路口之前一路
      口即長興街口有停等紅燈等語。又依卷附之台北市○○○
      ○○道路交通事故現場圖及台北市車輛行車事故鑑定委員
      會函及其附件即台北市車輛行車事故鑑定委員會鑑定意見
      書所示，撞擊後被告車輛遭推行26.2公尺（見同上卷原證
      一、二），且訴外人蔣佳奇自陳其當日係沿基隆路3段由
      北向南行駛，並稱其於肇事路口之前一路口即長興街口有
      停等紅燈，俟綠燈後始起步行駛，以40、50公里速度行駛
      等語，為上開刑事判決認定之事實。參以上開二路口相距
      約200公尺，如以時速50公里計算，每秒速度約為13.8公
      尺，200公尺之距離約需時15 秒，而肇事路口之號誌狀況
      據台北市車輛行車事故鑑定委員會鑑定意見書記載為：「
      分析研判：... 二、... 參照臺北市交通管制工程處於肇
      事當日之號誌運作紀錄，基隆路與長興街口及基隆路一五
      六巷兩路口之號誌為同步簡單二時相，即長興街口綠燈時
      ，一五六巷口同步為綠燈，反之亦然，兩路口距離約二00
      公尺，肇事當日上午七時整，基隆路上綠燈週期為八十秒
      ...。」（同上），足見以蔣佳奇之車速，其自前一路口
      即長興街口紅燈轉為綠燈後起步行駛，至肇事路口時，應
      仍為綠燈，且其當時之車速必不低於50公里，否則當不可
      能於撞擊後將被告車輛推行達26.2公尺之遠。
    2.參以訴外人即當日與蔣佳奇同遊之同事許寶仁於台灣台北
      地方法院檢察署92年5月4日偵查時所為之陳述即「（問：
      你於92.5.4上午7時許是否駕車尾隨蔣佳奇之車後？）答
      ：有。（問：肇事路口有無紅綠燈？）答：有，直行時方
      向為綠燈。」等語相佐證，亦屬相符，足見證人許寶仁之
      證詞應堪取信。被告雖以許寶仁並無在警方所拍攝之現場
      照片中出現，而否認許寶仁之上開證詞云云，惟警方之現
      場照片既未對所有角度均予拍攝，自不得以許寶仁未在照
      片中出現即表示許寶仁於肇事時未在現場無親眼目睹之情
      事，被告以此否認其有何違反號誌管制之所辯云云，尚非
      可取。
    3.被告雖另以訴外人胡賢崇於台灣高等法院93年交上訴字第
      73號案件之證述而推論「如訴外人蔣佳奇於長興街口綠燈
      起步，則通過肇事路口之時間應超過1分鐘」云云，惟查
      ，被告既辯稱蔣佳奇有超速之事實，而如以蔣佳奇之時速
      50公里計算，其自前一路口行駛至肇事路口時僅約需時15
      秒，業據論述如上，足見被告之推算顯與經驗法則有違，
      而無可取。況訴外人胡賢崇於台灣高等法院93年交上訴字
      第73號案件中證述略以：「（問：你載客人給客人下車位
      置在哪裡？）答：基隆路北往南在肇事路口前停車下客人
      ，離肇事路口不到兩公尺。」、「（問：你停車多久才聽
      到碰撞聲？）答：不到一分鐘，但第一時間我沒有看到哪
      一方是紅燈，哪一方是綠燈。」等語（見本院卷第30頁之
      審判程序筆錄），並無從確知其通過前述兩路口之時間，
      自亦無法得知訴外人蔣佳奇於長興街口是否並非綠燈起步
      之事實。且徵諸一般情形，計程車司機於客人下車時，多
      半專注於與乘客間之收、找錢之互動，及車門是否確實關
      閉等，至於車外之其他狀況，通常難以兼顧注意，而車禍
      事故之發生往往在一剎那間，待車禍發生後，始引起他人
      之注意，是被告以證人胡賢崇於台灣高等法院93年度交上
      訴字第73號案件證證時所答：『車禍發生時沒有其他車子
      通過。』... 審判長問：『碰撞時是否有其他車輛跟在被
      告車輛後面？』證人胡賢崇答：『當時沒有，碰撞時沒有
      其他車輛跟過來。』等語，而辯稱事故當時並無其他車輛
      通過事故路口，及事故當時許寶仁並未在事故路口前後云
      云，亦無可取。
（三）又系爭肇事路口於基隆路方向有高架道路下方雖有兩座橋
      墩，惟由基隆路155巷往156巷東向西欲左轉基隆路時，須
      先注意左側即基隆路南往北之車輛，待進入基隆路高架橋
      下後，須再注意右側即基隆路北往南之車輛，且此時之位
      置，因路口與橋墩間尚有約10公尺之行人紅磚道，即被告
      坐於駕駛室時其視線與右側橋墩間尚有超過10公尺以上之
      距離，視線並未被完全阻擋，此經本院於94年11月23日履
      勘現場時，製成勘驗筆錄及現場略圖載明可參（見本院卷
      第215至218頁），並為兩造所不爭。足見被告辯稱其視線
      為橋墩完全阻擋云云，委無可取。且因路口至橋墩尚有10
      公尺之紅磚人行道之故，被告並毋須在駛越橋墩前先行下
      車，走過橋墩確定右側確無來車之後再回到車上開車通行
      ，被告辯稱行經該處之駕駛在駛越橋墩之前，尚無法注意
      右側來車狀況，及由於一般行經該處之駕駛在駛越橋墩之
      前皆無法注意右側來車狀況，是而在客觀上並不存在「應
      注意」情事，更遑論被告在遭橋墩阻檔視線之時，對於訴
      外人蔣佳奇超速行駛之車輛（即原告所乘坐車輛）存在有
      「能預見」之可能，及無異要求在駛越橋墩前先行下車，
      走過橋墩確定右側確無來車之後再回到車上開車通行，顯
      然與事理相違背云云，亦無可取。
（四）綜上，原告主張訴外人蔣佳奇在長興街口等待紅燈並於綠
      燈後起步，駛達下一個路口即肇事路口之時，基隆路之直
      行方向之號誌仍為綠燈，而被告於上開時、地，駕駛車號
      ND-3178號自用小客車於行近156巷交岔路口左轉南向進入
      基隆路3段平面道路時，疏未注意其行進方向之燈號顯示
      為紅燈而貿然闖越，致遭沿基隆路3段平面道路由北向南
      方向內側車道行駛，由訴外人蔣佳奇所駕駛車號IK-6136
      號自用小客車撞上，並導致坐於蔣佳奇所駕駛車輛右前座
      之原告臉部嚴重外傷併左側顏面多重撕裂傷、左眼鈍傷、
      結膜下出血及左眼瞼皮膚缺損、胸部鈍傷併左側第2、3、
      5肋骨骨折、左肩鈍傷、蛋白尿及右橈骨骨折、腦震盪，
      原告因顏面受創嚴重須住院診療修補，並為疤痕鬆弛術，
      被告乙○○未依道路交通安全規則遵守道路交通號誌，應
      注意能注意而疏未注意，擅自闖越紅燈橫越馬路造成本件
      車禍，與訴外人蔣佳奇超速行駛之疏忽同為肇責之主因等
      語，即為可取。被告自應對原告負侵權行為損害賠償之責
      任。
（五）按因故意或過失不法侵害他人之權利者，負損害賠償責任
      ；又汽車在使用中加損害於他人者，駕駛人應賠償因此所
      生之損害；不法侵害他人之身體或健康者，被害人雖非財
      產上之損害，亦得請求賠償相當之金額，民法第184條第1
      項前段、第191條之2本文、第195條第1項前段分別定有明
      文。而訴外人蔣佳奇於通過肇事路口之時，基隆路口之號
      誌既係綠燈，被告並無法證明其為綠燈通行。被告於穿越
      高架橋下缺口時，號誌既非綠燈，其仍予通行，顯有違反
      號誌管制之行為，為有過失，從而，原告主張被告應負侵
      權行為損害賠償責任等語，即屬有據。
（六）原告請求賠償之金額是否准許？分論如下：
    1.工作收入損失部分：原告主張其自92年5月4日車禍當日即
      住院直至同年6月10日共計37日無法工作等語，業據其提
      出三軍總醫院附設民眾診療服務處診斷證明書及光田綜合
      醫院之診斷證明書各1件為證（見同上卷原證5、原證6）
      ，參以原告所受包括臉部嚴重外傷併左側顏面多重撕裂傷
      、左眼鈍傷、結膜下出血及左眼瞼皮膚缺損、胸部鈍傷併
      左側第2、3、5肋骨骨折、左肩鈍傷、蛋白尿及右橈骨骨
      折、腦震盪等，並因顏面受創嚴重須住院診療修補，並為
      疤痕鬆弛術等傷勢觀之，堪認屬相當嚴重，則以現代醫學
      技術仍尚須待人體之自然康復而言，原告主張37天內無法
      從事工作等情，應認可信。被告空言否認，辯稱原告僅有
      住院9天期間為不能工作云云，與經驗法則有違，並無可
      取。至原告主張其薪資為日薪1,500元部分，雖據提出所
      任職之精英國際行銷有限公司出具之在職證明書1件（見
      同上卷原證11）及93年1至10月各類所得扣繳暨免扣繳憑
      單1件（見本院卷第97頁）為證，惟未據其提出92年度之
      薪資證明單或所得證明，其主張日薪1,500元自無可取，
      而應參酌行政院勞工委員會核定之每月最低工資15,840元
      ，以依原告投保薪資每月16,500元（見本院卷第112頁之
      勞工保險被保險人投保資料表）計算，始為合理。以此計
      算，原告之工作收入損失應為20,350元（16,500元/30日
      x37日=20,350元）。
    2.精神上損害賠償部分：按民法第195條第1項慰撫金之核給
      之標準，可斟酌雙方身分資力與加害程度，及其他各種情
      形核定相當之數額，51年台上字第223號判例可資參照。
      經查，本件原告因被告之過失侵權行為致其臉部嚴重外傷
      併左側顏面多重撕裂傷、左眼鈍傷、結膜下出血及左眼瞼
      皮膚缺損、胸部鈍傷併左側第2、3、5肋骨骨折、左肩鈍
      傷、蛋白尿及右橈骨骨折、腦震盪。原告不僅須住院診療
      修補、施行疤痕鬆弛手術，顏面部位更因受創嚴重，有多
      處明顯疤痕、左眼瞼皮膚缺損，縫合後幾已形同毀容，精
      神上可謂遭受甚大之痛苦，惟被告不僅其本身亦同時受傷
      ，更因此事故遭逢喪子之痛，再衡諸雙方資力，一為退休
      警官，一為年輕工作者，二人之社會地位及資力等情，本
      院認被告應賠償原告之慰撫金以30萬元為適當。其餘請求
      則非有據，不應准許。
    3.按「損害之發生與擴大，被害人與有過失者，法院得減輕
      賠償金額或免除之。」「前二項之規定，於被害人之代理
      人或使用人與有過失者，準用之。」民法第217條第1項、
      第3項定有明文。查，本件被告乙○○行車雖有違反號誌
      管制之過失，惟原告搭乘訴外人蔣佳奇駕駛之車輛，因訴
      外人蔣佳奇與有過失肇事而受傷，則訴外人蔣佳奇自係原
      告之使用人，原告就其使用人即訴外人蔣佳奇有超速行駛
      及疏未注意車前狀況之過失，依民法第217條第3項準用第
      1項規定，原告亦應負與有過失責任，是原告請求賠償自
      應準用民法第217條第1項規定，予以酌減。本院爰審酌被
      告及蔣佳奇之過失程度，認被告應負30%之過失責任，蔣
      佳奇應負30%之過失責任比例。依此計算，被告應賠償原
      告之金額為96,105元{(20,350+300,000)x30%=96,105}。
（七）綜上所述，原告本於侵權行為法律關係，請求被告給付損
      害賠償96,105元，及自起訴狀繕本送達翌日即94年1月7日
      起至清償日止，按年息5%計算之利息範圍內，為有理由，
      應予准許。逾此部分所為之請求，為無理由，應予駁回。
六、假執行及免假執行之宣告：
    本判決原告勝訴部分所命給付金額未逾50萬元，應依民事訴
    訟法第389條第1項第5款規定，依職權宣告假執行。被告則
    陳明願供擔保，請准宣告免為假執行，爰酌定相當擔保金額
    併准許之。至原告其餘假執行之聲請，因其餘之訴駁回而失
    所據，併予駁回。
七、兩造其餘主張陳述及所提之證據，經本院審酌後，認均不影
    響本判決之結果，不予一一論述，附此敘明。
八、訴訟費用負擔之依據：民事訴訟法第79條。
中    華    民    國    95    年    1     月    10    日
                民事第一庭    法      官  張明輝
以上正本係照原本作成
如對本判決上訴，須於判決送達後20日內向本院提出上訴狀
中    華    民    國    95    年    1     月    10    日
                              法院書記官  周其祥
附錄：
民事訴訟法第392條
法院得宣告非經原告預供擔保，不得為假執行。
法院得依聲請或依職權，宣告被告預供擔保，或將請求標的物提
存而免為假執行。
依前項規定預供擔保或提存而免為假執行，應於執行標的物拍定
、變賣或物之交付前為之。


司法院資訊處製作；財團法人民間司法改革基金會備份。
